【裁判字號】    90,訴,1421
【裁判日期】    901114
【裁判案由】    偽造文書
【裁判全文】
臺灣臺中地方法院刑事判決                          九十年度訴字第一四二一號
    公  訴  人  台灣台中地方法院檢察署檢察官
    被      告  甲○○
右列被告因偽造文書等案件，經檢察官提起公訴（九十年度偵字第五三五六號），本
院判決如左：
    主  文
甲○○共同行使偽造私文書，足以生損害於他人，累犯，處有期徒刑月，如易科罰
金，以佰元折算壹日。扣案如附表二編號一所示之員工職務證明書上「巨揚房屋租
售介紹中心」之印文壹枚、負責人「賴玉」之印文壹枚，均沒收。
    事  實
一、甲○○前曾於民國（下同）八十二年間因賭博罪，經本院判處有期徒刑四月，於
    八十三年二月十九日易科罰金而執行完畢。於八十六年六月間，因甲○○急需現
    金週轉，適見中福興業有限公司（設台中市○○路○段八十一號六樓Ｃ室，下稱
    中福公司）所刊登代辦信用貸款之廣告，乃與如附表一編號一業務員欄內所示業
    務員（另案偵辦）接洽，惟甲○○因年收入太低，不符合信用貸款之條件。然因
    該業務員每辦成一件貸款，可向中福公司領取新台幣（下同）一萬五千元不等之
    佣金，遂提供偽造之各類所得扣繳暨免扣繳憑單（下稱扣繳憑單）、員工職務證
    明書，以供客戶可以順利獲得申貸。甲○○明知該情，竟與如附表一編號一所示
    之業務員基於偽造文書及意圖自己之不法所有之犯意聯絡，由該等業務員提供甲
    ○○之年籍等資料，透過同公司之業務員陳思惠等人（另案判處有期徒刑八月）
    委請某真實姓名不詳而被稱呼為「林先生」之成年男子，於如附表一編號一所示
    之行使日期前數日，在不詳之處所，偽造如附表一編號一所示內容之扣繳憑單，
    並將偽造之如附表二編號一所示服務單位及負責人之印章，蓋用在同編號所示內
    容之員工職務證明書上，而偽造甲○○在申報單位任職之職務證明書，再由甲○
    ○於如附表一編號一所示之行使日期，在台中市第十一信用合作社（下稱十一信
    ）對保人員涂其弘前往中福公司核辦對保時，據以行使該偽造之扣繳憑單及職務
    證明書，持向該合作社辦理「歡心理財」免保人消費性貸款三十萬元，足生損害
    於如附表一所示之申報單位（服務單位）、扣繳義務人（負責人）、台中市第十
    一信用合作社放款審核之正確性。甲○○於借得三十萬元後，扣除各種費用外，
    尚需向中福公司購買納骨塔位，實得僅約十五萬元左右。迨八十八年一月二十七
    日，經員警在台中市○○路○段八十一號六樓查獲中福公司涉嫌違反公司法罪嫌
    ，再至台中市第十一信用合作社扣取借款人之擔保放款保管書件資料袋（共一千
    二百十一袋），始查悉上情。
二、案經臺中縣警察局烏日分局報請臺灣臺中地方法院檢察署檢察官偵查起訴及該署
    檢察官主動偵查起訴。
    理  由
一、訊據被告甲○○固不諱言其未提供扣繳憑單及其內職務證明書非其所提出的，亦
    未該處任職，而以前揭資料於右揭時地向十一信貸款，並親自前往對保等情，惟
    矢口否認涉有何偽造文書等犯行，辯稱：伊不知扣繳憑單及在職證明書係偽造的
    云云。惟查：
（一）如附表一、二所示之扣繳憑單及職務證明書，非由被告甲○○所自行提供之真
      實文件等情，業其供承在卷，而且證人陳思惠（後改名為陳暐庭）於臺灣臺中
      地方法院檢察署八十七年度偵字第二六四四八號案偵查中亦供稱：取得扣繳憑
      單之方法有二種，一種是向他人購買，一種是自己用手寫。向他人購買部分，
      每天都會有一個林先生打電話來問伊是否需要扣繳憑單，伊提供林先生資料後
      ，林先生就會交給伊所需的扣繳憑單，至於扣繳憑單上之資料，有些是由熱河
      路分公司的同事冒充稅務員打電話去查詢的，有些是依據名片上的資料；自己
      用手寫部分，伊曾看過文心路的同事用手寫過等語（見八十七年度偵字第二六
      四四八號卷第七十頁至第七十二頁，及八十八年度偵字第四五○○號起訴書）
      。又陳思惠嗣於八十九年七月二十七日本院八十九年度訴緝字第五二○號審理
      時結證稱：「我是中福公司的總機及業務員，我們在跟十一信辦理對保的時候
      ，公司會提供一些假的工作證明及報稅資料，都是由業務員自己去設計提供，
      不一定是公司同意製作，對保之前都會跟貸款人說明這些是假的資料，跟他們
      套好，要他們配合，對保時貸款人應該都知道，因為還要辦理電話徵信，十一
      信也會詳細審核，沒有核准的也有很多。」等語，再參以被告甲○○於偵查中
      供述：我說我沒有扣繳憑單，他說會替我處理，二件都不實在等語。被告是否
      不知該扣繳憑單及職務證明書係偽造已非無疑？
（二）又扣繳憑單及職務證明，除非被告自己向其任職之公司申請，中福公司之業務
  員實無法為其準備真正之扣繳憑單或薪資表及職務證明，此應為被告所知悉之
      事實。而且證人涂其弘到庭證稱：我們有對保過，也有提供（在職證明及扣繳
      憑單）給他們看等語。衡諸常情，被告於對保時，應均已知有上開扣繳憑單及
      在職證明，否則如何依資料內容回答對保人員所詢問之諸如任職何公司、擔任
      之職位、每月薪資等之問題，再參以本件之共犯即業務員石惠禎、江銘章、廖
      子淇、莊家蓉、郝鎮西、王宥筌、王緒宏、邱春龍、張芝瑋、蘇怡菁、王清華
      、賴金華等均供稱：洽借上開貸款之借款人，均知悉伊等為其準備假造之扣繳
      憑單及在職證明之情事等語，足徵被告確知該扣繳憑單及職務證明書係偽造無
      訛。
（三）此外，並有如附表（一）、（二）所示扣案之扣繳憑單及職務證明書）、臺中
      市第十一信用合作社歡喜心理財免保人消費性貸款借款申請書、委託書、臺中
      市第十一信用合作社授信約定書、臺中市第十一信用合作社徵信報告表、臺中
      市第十一信用合作社消費性貸款個人信用等級評定表暨應檢附資料表附卷可證
      。綜上所述，被告所辯，顯係卸責之詞，不足採信。本案事證明確，被告右揭
      犯行足堪認定。
二、查扣繳憑單係刑法第二百十條所稱之私文書；職務證明書則屬同法第二百十二條
    之特種文書；被告所為，係犯刑法第二百十六條、第二百十條行使偽造私文書罪
    ，同法第二百十六條、第二百十二條之行使偽造特種文書罪及同法第三百三十九
    條第一項詐欺取財罪。被告與附表一所載之中福公司之承辦業務員間，具有犯意
    之聯絡與行為之分擔，為共同正犯。至陳思惠、「林先生」與被告未有任何接觸
    ，難認被告事前即知悉業務員係經由陳思惠轉交「林先生」進行偽造，自不得認
    被告與陳思惠、「林先生」間，存有共犯之關係。又被告偽造私文書、特種文書
    之低度行為，應為行使之高度行為所吸收，均不另論罪。被告同時地行使偽造私
    文書及行使偽造特種文書，係一行為觸犯數罪名，為想像競合犯，爰依刑法第五
    十五條前段規定，從較重之行使偽造私文書罪論處；又被告所犯上開行使偽造私
    文書罪與詐欺取財罪間，有手段、目的之牽連關係，依刑法第五十五條後段規定
    從一重之刑法第二百十六條、第二百十條行使偽造文書罪處斷。又被告前曾於八
    十二年間因賭博罪，經本院判處有期徒刑四月，於八十三年二月十九日易科罰金
    而執行完畢，五年以內再犯本件有期徒刑以上之罪，為累犯，應依刑法第四十七
    條規定加重其刑。爰審酌被告因需用款項而向十一信借用款項，其借用款項亦需
    返還，又渠等因受中福公司詐騙該借得款項亦需購買靈骨塔，其實際借得款項亦
    不足三十萬元，惟被告等人為使銀行核准貸款，竟不惜以身試法，行使偽造之文
    書借貸，破壞社會金融交易安全及秩序，然念及被告等人因經濟困窘，始為此下
    策，又社會歷練不足，遭人唆使利用，暨渠等犯罪之目的、手段，犯罪所生之危
    害、犯罪後之態度等一切情狀，量處如主文所示之刑，並依法諭知易科罰金之折
    算標準。
三、又按行為後法律有變更者，適用裁判時之法律。但裁判前之法律有利於行為人者
    ，適用最有利於行為人之法律，刑法第二條第一項定有明文；查刑法業經修正，
    並經總統於九十年一月十日公布施行，於同年月十二日生效，被告所犯上開罪行
    ，依修正前刑法第四十一條之規定：「犯最重本刑為三年以下有期徒刑以下之刑
    之罪，而受六月以下有期徒刑或拘役之宣告，因身體、教育、職業、家庭之關係
    或其他正當事由，執行顯有困難者，得以一元以上三元以下折算一日，易科罰金
    。」而依修正後刑法第四十一條第一項前段規定：「犯最重本刑為五年以下有期
    徒刑以下之刑之罪，而受六個月以下有期徒刑或拘役之宣告，因身體、教育、職
    業、家庭之關係或其他正當事由，執行顯有困難者，得以一元以上三元以下折算
    一日，易科罰金。」是被告本件犯行經本院為六月以下有期徒刑、拘役之宣告，
    比較新舊法之適用結果，依修正前刑法之適用結果，則不得易科罰金，而依修正
    後刑法之適用結果，則得易科罰金，是以新法之適用結果較舊法有利於行為人，
    依刑法第二條第一項之規定，就被告本件宣告刑，依修正後刑法第四十一條第一
    項前段之規定，諭知易科罰金之折算標準，附此敘明。
四、如附表一所示內容之扣繳憑單，經被告持向臺中市第十一信用合作社辦理貸款申
    請後，除影本留存於臺中市第十一信用合作社外，正本去向不明，是該等扣繳憑
    單正本，既未扣案，顯已滅失，爰不再為沒收之諭知；至於扣繳憑單「影本」已
    因行使而非被告所有，爰不諭知沒收；至於如附表二所示內容之職務證明書，業
    因行使交付予十一信申請貸款，不復屬被告所有，爰不為沒收之諭知，然其上服
    務單位之印文、負責人之印文，均係偽造，不問屬於犯人與否，均應依刑法第二
    百十九條之規定，宣告沒收。末者，如附表二所示內容之職務證明書上所蓋用之
    服務單位及負責人之印章，核屬「林先生」所偽造，被告就此部分既與「林先生
    」無共犯之關係，依從刑依附主刑之原則，自不得在本案諭知沒收，附此敘明。
據上論斷，應依刑事訴訟法第二百九十九條第一項前段，刑法第二十八條、第二百十
六條、第二百十條、第二百十二條、第三百三十九條第一項、第五十五條、第二條第
一項前段、修正後刑法第四十一條第一項前段、刑法第四十七條、第二百十九條、罰
金罰鍰提高標準條例第一條前段、第二條，判決如主文。
中       華       民       國     九十     年    十一    月    十四     日
                                        臺灣臺中地方法院刑事第一庭
                                             法  官   吳  進  發
右正本證明與原本無異。
如不服本判決，應於判決送達後十日內向本院提出上訴狀，上訴於臺灣高等法院臺中
分院( 須附繕本 )。
                                             書記官
中       華       民       國     九十     年    十一    月    十四     日
附錄論罪法條：
刑法第二百十六條
行使第二百十條至第二百十五條之文書者，依偽造、變造文書或登載不實事項或使登
載不實事項之規定處斷。
刑法第二百十條
偽造、變造私文書，足以生損害於公眾或他人者，處五年以下有期徒刑。
刑法第二百十二條
偽造、變造護照、旅券、免許證、特許證及關於品行、能力、服務或其他相類之證書
、介紹書，足以生損害於公眾或他人者，處一年以下有期徒刑、拘役或三百元以下罰
金。
刑法第三百三十九條第一項
意圖為自己或第三人不法之所有，以詐術使人將本人或第三人之物交付者，處五年以
下有期徒刑、拘役或科或併科一千元以下罰金。
附表一：（九十年訴字一四二一號）
┌──┬─────┬────┬────┬──┬────────┬─────┬────┐
│編號│所得人姓名│給付總額│扣繳稅額│年度│申報單位        │扣繳義務人│業務員  │
│    │          │        │        │    │                │          │行使日期│
├──┼─────┼────┼────┼──┼────────┼─────┼────┤
│１  │甲○○    │812440  │38997   │85  │巨揚房屋租售    │賴玉    │乙○○  │
│    │          │        │        │    │介紹中心        │          │86 06.25│
│    │          │       │        │    │                │          │        │
└──┴─────┴────┴────┴──┴────────┴─────┴────┘
附表二 ：（九十年訴字第一四二一號）
┌──┬─────┬────┬────────┬─────┬────┬───────┐
│編號│在職人姓名│所任職位│服務單位        │負責人    │證明日期│備註          │
├──┼─────┼────┼────────┼─────┼────┼───────┤
│１  │甲○○    │副理    │巨揚房屋租售    │賴玉    │86.6.11 │    職務證明書│
│    │          │        │介紹中心        │          │        │              │
└──┴─────┴────┴────────┴─────┴────┴───────┤


司法院資訊處製作；財團法人民間司法改革基金會備份。
